【裁判字號】    89,訴,1463
【裁判日期】    901228
【裁判案由】    妨害自由等
【裁判全文】
臺灣臺北地方法院刑事判決                        八十九年度訴字第一四六三號
    公  訴  人  臺灣臺北地方法院檢察署檢察官
    被      告  甲○○
右列被告因妨害自由等案件，經檢察官提起公訴（八十九年度偵緝字第七０六號），
本院判決如左：
    主  文
甲○○無罪。
    理  由
一、公訴意旨略以：被告甲○○與乙○○有債務糾紛，且始終無法尋得乙○○協商債
    務問題。民國八十九年一月二十四日，因自友人丁○處知悉乙○○現在台北市○
    ○○路五一四巷三十九號處附近，竟萌妨害自由及傷害之故意，夥同十餘名年籍
    不詳之成年人於該日下午四時三十分許，至該址強將乙○○自其所有之車號ＧＥ
    —三一一三號自小客車拖出，以此強暴脅迫方式，妨害乙○○之行動自由，再拉
    至站在對街之甲○○處，而後於甲○○面前，出手毆打乙○○，致乙○○受有臉
    部撕裂傷等傷害，因認被告涉犯刑法第二百七十七條第一項之普通傷害罪及同法
    第三百零二條第一項之妨害自由罪嫌等語。
二、按犯罪事實應依證據認定，無證據不得推定其犯罪事實；又不能證明被告犯罪者
    ，應諭知無罪之判決，刑事訴訟法第一百五十四條、第三百零一條第一項分別定
    有明文。又事實之認定，應憑證據，如未能發現相當證據，或證據不足以證明，
    自不能以推測或擬制之方法，為裁判基礎；且認定不利於被告之事實須依積極證
    據，苟積極證據不足為不利於被告事實之認定時，即應為有利於被告之認定；另
    認定犯罪事實所憑之證據，雖不以直接證據為限，間接證據亦包括在內，然而無
    論直接證據或間接證據，其為訴訟上之證明，須於通常一般之人均不致有所懷疑
    ，而得確信其為真實之程度者，始得據為有罪之認定，倘其證明尚未達到此一程
    度，而有合理之懷疑存在而無從使事實審法院得有罪之確信時，即應由法院為諭
    知被告無罪之判決。最高法院四十年台上字第八六號、三十年台上字第八一六號
    、七十六年台上字第四九八六號判例可資參照。
三、本件公訴人認被告甲○○涉犯刑法第二百七十七條第一項之普通傷害罪及同法第
    三百零二條第一項之妨害自由罪嫌，無非係以被害人乙○○於警、偵訊中之指述
    ，及被告並不否認被害人乙○○遭十餘人毆打時，仍與其當場洽談債務之事；復
    有被害人遭毆打之醫院診斷證明書影本一份在卷可憑，足見被告與該十餘名不詳
    姓名之成年人間，有共同犯罪之意思等為其主要論據。訊據被告甲○○堅詞否認
    有何前開傷害及妨害自由之犯行，辯稱：伊是被案外人丁○所利用的，當初因丁
    ○積欠被害人乙○○錢，丁○叫乙○○不要把支票提示，但因乙○○提示支票遭
    拒，致丁○信用不佳，無法再使用該本支票，懷恨在心，丁○乃利用伊與乙○○
    尚有債務糾紛，急需找乙○○解決之機會，告知伊其會叫人去找乙○○，找到了
    會打電話告訴伊，而當丁○打電話給伊後，伊前往現場，即看到四、五人與乙○
    ○一起過來伊這邊，伊就問乙○○伊的房子被拍賣如何解決，過程中，伊沒有打
    乙○○，也沒有從車子內拉他出來，伊並無犯罪之行為等語。經查：
    （一）被害人乙○○於警訊中先係指稱：八十九年一月二十四日伊前往台北市○
          ○○路五一四巷附近找朋友談事，突然好幾個人站在伊車子兩旁，一直敲
          伊車窗，伊因不認識他們不願下車，他們就強拉伊下車，過一會兒，被告
          走過來說「押走」，並欲推伊進入他們的旅行車，伊不願上車，被告就唆
          使約十人以拳腳毆打伊，後來將伊打到無法動彈後，他們一行人才揚長而
          去，臨走前被告還恐嚇伊，要到伊家中「押走伊」，使伊心生畏懼云云（
          見八十九年二月二十二日警訊筆錄）；偵查中復陳稱；被告帶十個人來，
          把伊從車子內拉出，伊就順勢下車（見八十九年四月六日訊問筆錄）；而
          伊確定是甲○○帶人來打伊的云云（見八十九年四月十九日訊問筆錄）；
          另本院庭訊中被害人則指述：伊開車到了台北市○○○路五一四巷三九號
          附近，被十幾個人圍住，他們敲伊玻璃，伊搖下車窗，他們說伊欠別人錢
          ，就把伊車鑰匙拔下，拉伊出車外，把伊拖到對面約八公尺，直到拖到被
          告面前，後來伊談到賣房子的情形，但伊不肯跟他們走，十幾個人就打伊
          ，這時伊不知道被告在做什麼（見本院八十九年十一月十七日訊問筆錄）
          ；又本院庭訊中再詢問被害人則另陳稱：依伊瞭解，那些兄弟，是丁○找
          來的，伊被打過程被告沒有動手（見本院九十年三月十九日訊問筆錄），
          按被害人乙○○對於被告甲○○有無下令或指揮現場不詳姓名之人將其拉
          出車外、押走，甚或該等不詳姓名之人到底係受被告或丁○教唆而前往案
          發現場實施傷害犯行；及被害人遭毆打時，是被告自行走到被害人面前談
          論債務之事，抑或由不詳姓名之人毆打被害人後，將其拖行至被告面前討
          論債務糾紛，供述前後不一，互有矛盾，已難僅憑該有瑕疵之指述，遽為
          被告有罪之根據。
    （二）次查，案發時確係由案外人丁○以電話通知被告後，被告始知悉被害人林
          保豐位於台北市○○○路五一四巷附近等情，迭經案外人丁○於本院庭訊
          中證述綦詳；再參諸被告於本院庭訊時供稱，其前往現場時，已有約四、
          五人在打被害人，打到停下來後，他們從馬路朝伊這裡走過來，伊問被害
          人房子被拍賣的事情，在現場伊聽到一少年接一通電話說：「莊董，人堵
          到了」，後來有人說警察來，大家就走掉了，伊就坐計程車離開，事後伊
          想一想，覺得被丁○利用了，因為丁○為了支票遭被害人害得不能使用後
          ，就不甘心，而且告訴伊，說人他會叫去，叫伊等他電話就可以了等語，
          再相互勾稽證人丙○○於本院庭訊中證稱：案發三、四個月前，伊在基隆
          路被告甲○○的地方，親自聽到丁○對被告說要找兄弟對付被害人，當時
          伊知道丁○和被害人乙○○有糾紛，如果被告依丁○指定之地點去見被害
          人將會給丁○利用等語（見本院九十年一月五日、同年四月十三日訊問筆
          錄），尤足見被害人乙○○之行蹤，不僅已遭到案外人丁○之掌握，甚且
          被害人之遭人毆打，亦可由前述之證據，足堪認定係案外人丁○為了票據
          不能使用之事，為圖懲儆被害人，乃利用被告與被害人有房子拍賣糾紛，
          急需尋找被害人乙○○出面解決之際，而以故意通知被告到達指定地點之
          方式，讓被告與被害人商談債務時，從形式上觀察，係被告糾眾毆打被害
          人，藉此以遂行其教唆傷害之犯行，並免除司法偵查權對其發動之疑慮，
          而排除自己之刑事責任甚明，否則，案外人丁○何以對與其毫無關連之被
          告與被害人之房屋糾紛，竟然會耗時去掌握被害人乙○○之行蹤，並主動
          通知被告到達現場，並由不詳姓名之人士，對被害人實施傷害犯行，顯與
          常情不符。此外，案外人丁○教唆不詳姓名之人，在案發現場毆打被害人
          之犯行，業經本院以八十九年自字第一０四四號判決在案，有判決書一份
          在卷可憑，益見案外人丁○對被害人實施毆打之犯行，與被告無涉，自不
          能僅以被告確有到達案發現與被害人洽談債務糾紛之事，即可逕認渠等間
          ，就前開傷害及妨害自由等罪間，有犯意聯絡及行為分擔。
    （三）末查，本院於八十九年四月十六日以北院文刑簡八九訴一四六三字第０八
          ０六八號函請法務部調查局就被告為測謊鑑定結果，其中就被告陳稱：其
          未叫人打乙○○一節，經測試無情緒波動反應，研判未說謊，此有法務部
          調查局九十年七月十九日（九０）陸（三）字第九００二六五八二號鑑驗
          通知書乙份附卷足憑，徵按測謊鑑定，雖不得為審判之唯一依據，惟其係
          依一般人在說謊時，會產生遲緩、緊張、恐懼、不安等心理波動現象，乃
          以科學方法，由鑑定人利用測謊儀器，將受測者之上開情緒波動反應情形
          加以紀錄，用以判別受測者之供述是否真實，又該測謊鑑定事先復已獲得
          受測者之同意，有調查筆錄可資為憑，則前開鑑測之結果，自可供為法院
          裁判之佐證。
    （四）綜上所述，公訴人起訴事實，所引用之證據資料，既不能證明被告犯罪，
          且本院復查無其他積極之證據足資認定被告有何傷害、妨害自由之犯行，
          本件不能證明被告犯罪，爰依首開規定，依法為無罪之諭知。
據上論斷，應依刑事訴訟法第三百零一條第一項判決如主文。
本案經檢察官蔡名堯到庭執行職務
中    華    民    國      九十      年     十二      月     二十八      日
                                      臺灣臺北地方法院刑事第七庭
                                          法  官  蔡  世  祺
右正本證明與原本無異。
如不服本判決，應於判決送達後十日內，向本院提出上訴狀。
                                          書記官  李  文  椿
中    華    民    國      九十      年     十二      月     三十一      日


司法院資訊處製作；財團法人民間司法改革基金會備份。
